臺灣臺北地方法院交通事件裁定　　　　　　　　　　九十三年度交聲字第七三八號
　　原處分機關　臺北市交通事件裁決所
　　異議人即
　　受處分人　　甲○○
右列受處分人因違反道路交通管理處罰條例案件，對於臺北市交通事件裁決所中華民
國九十三年六月七日所為之處分（原處分案號：北市裁三字第裁二二─Ｒ00000
000號），聲明異議，本院裁定如左：
    主      文
原處分撤銷。
甲○○不罰。
    理      由
一、按犯罪事實應依證據認定之，無證據不得認定犯罪事實，刑事訴訟法第一百五十
    四條第二項定有明文；次按認定犯罪事實所憑之證據，雖不以直接證據為限，間
    接證據亦包括在內；然而無論直接或間接證據，其為訴訟上之證明，須於通常一
    般之人均不致有所懷疑，而得確信其為真實之程度者，始得據為有罪之認定，倘
    其證明尚未達到此一程度，而有合理之懷疑存在時，即應為有利於被告之認定，
    更不必有何有利之證據，最高法院三十年上字第八一六號判例、七十六年台上字
    第四九八六號判例參照。而法院受理交通事件，準用刑事訴訟法之規定，道路交
    通管理處罰條例第八十九條前段規定甚明，是前揭刑事訴訟法上之罪疑唯輕或罪
    疑唯有利於被告之原則，於法院審理交通聲明異議案件時，亦有所適用。
二、原處分意旨略以：本件異議人即受處分人甲○○於民國九十三年三月八日上午十
    二時二十分許，駕駛其所有○七一○─ＤＰ號自小客車行經基隆市○○路、孝一
    路口時，與劉奇岳所駕駛七五五○─ＦＪ自小貨車發生擦撞而肇事，經基隆市警
    察局交通隊員警游宏明以受處分人有「汽車駕駛人駕駛汽車肇事，無人受傷或死
    亡且車輛尚能行駛，而不儘速將車輛標繪移置路邊，致妨礙交通」之違規事由，
    依道路交通管理處罰條例第六十二條第二項之規定對受處分人掣單舉發，嗣受處
    分人於舉發通知單上所載應到案日期前到案陳述意見，經函請原舉發機關調查結
    果，仍認受處分人確有前開違規行為，乃依道路交通管理處罰條例第六十二條第
    二項、違反道路交通管理事件統一裁罰基準及處理細則（下稱處理細則）第四十
    四條第一項及違反道路交通管理事件統一裁罰基準表（下稱基準表）之規定，於
    九十三年六月七日以北市裁三字第裁二二─Ｒ00000000號裁決書裁罰受
    處分人罰鍰新臺幣（下同）六百元。
三、受處分人聲明異議意旨略以：伊當日遭對方自小貨車自後追撞，因車禍地點就在
    基隆市○○路與孝一路口路口之忠二路派出所前面，故馬上請派出所內之員警處
    理，派出所員警協助標出車輛位置後，就請伊將車輛停放路邊，並通知交通隊之
    員警到場處理，該交通隊員警到場後，即叫伊與對方和解，然因對方不認錯而當
    場無法達成和解，該交通隊員警並未詢問過派出所員警及肇事雙方是否妨礙交通
    ，竟直接以伊不儘速將車輛標繪移置路邊致妨礙交通為由開單告發，實難令人甘
    服，為此聲明異議請求撤銷原處分等語。
四、經查，受處分人所稱其當日與對方自小貨車發生碰撞後，因車禍地點就在基隆市
    ○○路與孝一路路口之忠二路派出所前面，故馬上請派出所內之員警出來處理，
    派出所員警協助標出車輛位置後，就請伊將車輛停放路邊，並通知交通隊之員警
    到場處理等情，核與證人即舉發本件違規之基隆市交通隊員警游宏明於本院訊問
    時證稱：「我們是經過一一○轉報到達基隆市○○路及孝一路路口處理事故，我
    到達現場之後，我們看到地上已經有標繪車輛位置，並且兩輛車都已經停放在路
    邊，他們告訴我說派出所的員警有就車輛的位置加以標繪，發生碰撞的是一輛自
    用小客車及小貨車，自用小客車是停放在車道的右邊，小貨車是停放在斜對面的
    路邊，我到現場有照相、測量位置，並幫雙方製作簡易筆錄‧‧‧。」、「我到
    達現場之後，兩位駕駛人的車輛位置就如同照片所示，各停在道路的兩邊。」等
    語，相符一致，並有證人提出之交通事故現場照片、道路交通事故現場圖為憑。
    是舉發本件違規之員警游宏明據報到達忠二路與孝一路路口處理本件事故時，本
    件肇事之兩輛車輛均屬已經標繪位置完畢而移置路邊停放之狀態，而無妨礙交通
    之情形，至為明確。證人游宏明雖陳稱：警政署從今年開始實施路權專案，受處
    分人與他人車輛發生碰撞，無人死傷且尚可繼續行駛，卻等到派出所警員到場處
    理之後才將車輛移到路邊，故伊依法舉發，忠二路、孝一路係車流量很繁忙的路
    口，該路段是單行道等語，惟查本件肇事地點之忠二路、孝一路路口即為忠二路
    派出所，業據受處分人與證人陳明在卷，並有現場照片可稽，依受處分人所陳，
    其發生車禍後，隨即進入派出所內請求員警協助處理，並經該員警標繪位置後將
    車輛移置路邊停放，等候交通隊員警到場處理後續事宜，自無何延誤或拖延以致
    妨礙交通之可言。至於道路交通事故處理辦法第四條雖規定：道路交通事故無人
    受傷或死亡，且事故車輛尚能行駛者，應先標繪車輛位置、痕跡證據後，儘速將
    車輛移置路邊，並報告警察機關，交通警政機關並曾宣導駕駛人得於車內放置粉
    筆、相機等可供標示車輛位置之物品，以備車禍發生時之需，惟一般駕駛人均少
    有自備粉筆等物之習慣，且受處分人駕駛汽車肇事後，旋即請求鄰近派出所員警
    協助標繪位置並移置車輛，難認有何妨礙交通之情事，自不得以受處分人未自行
    標繪位置為由，遽課予不利之違規責任。本件證人游宏明抵達現場時，受處分人
    之車輛既已標繪位置移置路邊完畢，證人並自承伊係直接就現場情形處理，並沒
    有看到其他員警或與其他員警接洽，則其對於先前之狀況既未親眼目睹，自無從
    認定受處分人有何違規情形。
五、綜右所述，本件受處分人堅決否認有何違規行為，復查無證據足資證明受處分人
    確有「駕駛汽車肇事，無人受傷或死亡且車輛尚能行駛，而不儘速將車輛標繪移
    置路邊，致妨礙交通」之違規行為，本件即有合理之懷疑存在，依首揭說明，自
    應為有利於受處分人之認定，而不得遽予處罰。原處分機關未察，以受處分人有
    前述違規行為為由，依道路交通管理處罰條例第六十二條第二項、處理細則第四
    十四條第一項暨基準表之規定，對受處分人裁處罰鍰六百元，尚有未洽。從而本
    件異議為有理由，自應由本院將原處分撤銷，改諭知受處分人不罰，以資適法。
據上論斷，應依道路交通案件處理辦法第二十條前段，裁定如主文。
中　　　華　　　民　　　國　　九十三　　年　　　八　　　月　　二十三　　日
                                  臺灣臺北地方法院交通法庭
                                          法  官  林庚棟
右正本證明與原本無異。
如不服本裁定，應於裁定送達後五日內，向本院提出抗告狀。
                                          書記官  殷玉芬
中　　　華　　　民　　　國　　九十三　　年　　　八　　　月　  二十七　  日
